臺灣高等法院刑事判決　　　　　　　　95年度上訴字第3996號
上　訴　人　臺灣板橋地方法院檢察署檢察官
被　　　告　甲○○
　　　　　　　　　　樓
　　　　　　　　　　另案於臺灣雲林監獄執行
上列上訴人因毒品危害防制條例案件，不服臺灣板橋地方法院
95年度訴字第2323號，中華民國95年8月29日第一審判決（起訴
案號：臺灣板橋地方法院檢察署95年度毒偵字第5082號），提起
上訴，及移送併案 (台灣板橋地方法院檢察署95年度毒偵字第
7732號、台灣雲林地方法院檢察署95年度毒偵字第1748號)，本
院判決如下：
    主  文
原判決撤銷。
甲○○連續施用第一級毒品，累犯，處有期徒刑玖月。
    事  實
一、甲○○前因施用毒品案件，經台灣板橋地方法院以八十九年
    度毒聲字第六二０九號裁定送觀察、勒戒後，認無繼續施用
    毒品之傾向，於民國八十九年十一月十四日觀察、勒戒執行
    完畢釋放，由臺灣板橋地方法院檢察署檢察官於同日以八十
    九年度毒偵字第六八八五號為不起訴處分確定。再因施用毒
    品案件，經同院以九十二年度毒聲字第一八二四號裁定送觀
    察、勒戒後，認有繼續施用毒品之傾向，再經同院以九十二
    年度毒聲字第二０八五號裁定令入戒治處所施以強制戒治一
    年，嗣於九十三年一月九日出所（此係因毒品危害防制條例
    修正後之規定而出所，並非係屬於執行完畢後之出所），並
    經同院以九十二年度訴字第一九八四號判處有期徒刑七月確
    定，於九十三年八月四日縮刑期滿執行完畢（構成累犯）。
    復因施用第一、二級毒品案件，經同院以九十四年度訴字第
    二九０一號判處有期徒刑七月、三月，應執行有期徒刑八月
    確定，現正執行中。詎仍不思悛悔，復基於施用第一級毒品
    海洛因之概括犯意，自九十五年五月十八日上午某時起，迄
    同年五月二十日中午十二時許採尿時回溯二十六小時內，在
    其位於臺北縣樹林市○○路○段七十五巷十一弄四十六號五
    樓住處及不詳地點，以將第一級毒品海洛因摻入水中用針筒
    施打之方式，施用第一級毒品海洛因多次。嗣 (一)、因甲
    ○○為毒品列管人口，於同年五月十九日上午十時四分許，
    經臺北縣政府警察局樹林分局員警採尿送驗後呈嗎啡陽性反
    應；(二)、繼於同年五月二十日中午十二時許，經新竹縣警
    察局竹東分局通知接受調查，並採尿送驗，亦呈嗎啡陽性反
    應，始查悉上情。
二、案經臺北縣政府警察局樹林分局報請臺灣板橋地方法院檢察
    署檢察官偵查起訴及新竹、雲林地方法院檢察署檢察官移送
    併案審理。
    理  由
一、訊據被告甲○○坦承上開事實一、(一)之事實不諱，惟否認
    事實一、(二)之犯行，辯稱：伊僅於九十五年五月十八日上
    午在家施用一次，至同年五月二十日採尿期間，沒有再次施
    用云云。惟查：被告經警於九十五年五月十九日及同年五月
    二十日二度採集其尿液檢體送驗結果，均呈嗎啡陽性反應，
    有臺北縣政府警察局樹林分局列管毒品人口尿液檢體採集送
    驗紀錄表、新竹縣警察局竹東分局採尿名冊各一紙、臺灣檢
    驗科技股份有限公司濫用藥物尿液檢驗報告二紙附卷可稽。
    按依行政院衛生署管制藥品管理局九十二年六月二十七日管
    檢字第0920004781號函釋：施用海洛因後，二十四小時內經
    由尿液排出之量可達使用劑量百分之八十，而可檢出總嗎啡
    (濃度高於或等於300NG/ML)之期間，則平均約可達十七至二
    十六小時。本件，依上開檢驗報告所示，被告第一次採尿時
    之嗎啡殘量為1809NG/ML，第二次採尿檢出之嗎啡殘量則為
    1524NG/ML。又被告於原審自承：我是於五月十八日早上，
    在佳園路的住處吸食的，是用打針的方式等語 (原審卷第三
    十三頁)，迄第二次採尿即同年五月二十日中午十二時，已
    逾四十八小時，而施用海洛因後，經由人體之代謝作用逐漸
    排出，二十四小時內可排出百分之八十，已如上述，被告第
    二次查獲時尿液中嗎啡含量仍高達1524NG/ML，足認其於九
    十五年五月十八日早上第一次施用海洛因後，迄第二次採尿
    間，仍有在採尿前二十六小時內，在不詳地點施用海洛因之
    行為。所辯第一次採尿之後即未再施用云云，自不可採。本
    件事證明確，應依法論科。
二、查被告行為後，刑法業於九十四年二月二日經總統以華總一
    義字第０九四０００一四九０一號令修正公布，並於九十五
    年七月一日施行（下稱新刑法，修正前刑法下稱舊刑法），
    參酌最高法院九十五年五月二十三日刑事庭第八次會議決議
    ，新刑法第二條第一項之規定，係規範行為後法律變更所生
    新舊法律比較適用之準據法，於新刑法施行後，應適用新刑
    法第二條第一項之規定，為「從舊從輕」之比較。另於比較
    時應就罪刑有關之共犯、未遂犯、想像競合犯、牽連犯、連
    續犯、結合犯，以及累犯加重、自首減輕暨其他法定加減原
    因（如身分加減）與加減比例等一切情形，本於統一性及整
    體性原則，綜其全部罪刑之結果而為比較。而被告行為後，
    刑法第五十六條連續犯之規定，業於刪除，則被告之犯行，
    因行為後新法業已刪除連續犯之規定，此刪除雖非犯罪構成
    要件之變更，但顯已影響行為人刑罰之法律效果，自屬法律
    有變更，依新法第2條第1項規定，比較新、舊法結果，仍應
    適用較有利於被告之行為時法律即舊法論以連續犯。又刑法
    第四十七條第一項規定「受徒刑之執行完畢，或一部之執行
    而赦免後，五年以內故意再犯有期徒刑以上之罪者，為累犯
    ，加重本刑至二分之一。」，與舊刑法第四十七條規定「受
    有期徒刑之執行完畢，或受無期徒刑或有期徒刑一部之執行
    而赦免後，五年以內再犯有期徒刑以上之罪者，為累犯，加
    重本刑至二分之一。」不同，而依被告之前科紀錄，無論依
    新舊刑法第四十七條之規定均構成累犯，經比較新舊法結果
    ，新法並無較有利於被告之處。因之，應依刑法第二條第一
    項前段規定，一體適用行為時之法律即舊刑法之規定。是核
    被告甲○○所為，係犯毒品危害防制條例第十條第一項之施
    用第一級毒品罪。其施用第一級毒品海洛因前持有第一級毒
    品海洛因之低度行為，應為施用之高度行為所吸收，不另論
    罪。被告前後二次施用毒品犯行，時間緊接、構成要件相同
    ，顯係基於概括犯意為之，為連續犯，以一罪論，並依法加
    重其刑。檢察官雖僅就被告第一次採尿之部分起訴，然第二
    次採尿部分與起訴部分具有裁判上一罪之不可分關係，為起
    訴效力所及，本院自得一併審究。又被告前因施用毒品案件
    ，經台灣板橋地方法院以九十二年度訴字第一九八四號判處
    有期徒刑七月確定，於九十三年八月四日縮刑期滿執行完畢
    等情，有本院被告前案紀錄表一份在卷可憑，其受有期徒刑
    之執行完畢後，五年以內再犯本件有期徒刑以上之罪，為累
    犯，應依修正前刑法第四十七條之規定遞加重其刑。
三、原審據以論罪科刑，固非無見，惟被告於九十五年五月二十
    日再度為警查獲有施用第一級毒品海洛因之行為，此部分原
    審未及審酌，自有未洽。檢察官上訴，就此部分請求併案審
    理，核有理由，自應由本院將原判決撤銷改判。爰審酌被告
    前已有因施用毒品案件經送觀察、勒戒及強制戒治之紀錄，
    並經法院多次判刑在案，仍不能戒除毒癮，顯見其意志薄弱
    ，惟施用毒品所生危害，實以自戕身心健康為主，對於他人
    生命、身體、財產等法益，尚無明顯之實害等一切情狀，量
    處如主文所示之刑，以示懲儆。
四、台灣雲林地方法院檢察署併案意旨 (九十五年度毒偵字第一
    七四八號)略以：甲○○另於九十五年七月十一日十五時二
    十五分許，在台北縣樹林市○○路○段七十二巷口為警查獲
    ，採尿送驗有嗎啡陽性反應，涉有毒品危害防制條例第十條
    第一項罪名，且此部分與上開有罪部分有集合犯包括一罪之
    關係，移請併案審理等語。惟按連續數行為，其中一行為係
    發生在新法施行後，該部分不能論以連續犯 (最高法院九十
    五年度第八次刑事庭會議決議參照)。又所謂集合犯，乃在
    構成要件上本即預定有複數之同種行為反覆實施之犯罪 (如
    常業犯、收集犯)，施用毒品，在構成要件上尚難謂有此預
    定。且本件係被告於九十五年五月中旬施用毒品，併案部分
    則係於同年七月十一日查獲。時間上，相隔已近二月，亦難
    認係反覆實施。從而，此部分與起訴部分並無實質上或裁判
    上一罪之關係，無從併案審理，自應退回檢察官，另行處理
    。
五、據上論斷，應依刑事訴訟法第三百六十九條第一項前段、第
    三百六十四條、第二百九十九條第一項前段，毒品危害防制
    條例第十條第一項，刑法第二條第一項前段、第十一條前段
    、修正前第五十六條、第四十七條，判決如主文。
本案經檢察官姜貴昌到庭執行職務。
中　　華　　民　　國　　96　　年　　1 　　月　　17　　日
                  刑事第九庭審判長法  官  官有明
                                  法  官  周盈文
                                  法  官  陳世宗
以上正本證明與原本無異。
如不服本判決，應於收受送達後十日內向本院提出上訴書狀，其
未敘述上訴之理由者並得於提起上訴後十日內向本院補提理由書
（均須按他造當事人之人數附繕本）。
                                  書記官  丁淑蘭
中　　華　　民　　國　　96　　年　　1 　　月　　19　　日
附錄：本案論罪科刑法條全文
毒品危害防制條例第10條
施用第一級毒品者，處 6 月以上 5 年以下有期徒刑。
施用第二級毒品者，處 3 年以下有期徒刑。
